【裁判字號】    96,交聲,1457
【裁判日期】    970221
【裁判案由】    違反道路交通管理處罰條例聲明異議
【裁判全文】
臺灣士林地方法院交通事件裁定        96年度交聲字第1457號
原處分機關  交通部公路總局台北區監理所基隆監理站
異  議  人
即受處分人  甲○○
上列異議人即受處分人因違反道路交通管理處罰條例案件，對於
交通部公路總局臺北區監理所基隆監理站民國96年11月2 日所為
之處分（原處分案號：基監字第裁42-Z00000000號），聲明異議
，本院裁定如下：
   主  文
異議駁回。
   理  由
一、按汽車行駛高速公路，不得在路肩上行駛之行為，高速公路
    及快速公路交通管制規則第9 條第1 項第2 款定有明文。次
    按汽車行駛於高速公路、快速公路或設站管制之道路，不遵
    使用限制、禁止、行車管制及管理事項之管制規則而有未依
    規定使用路肩者，處汽車駕駛人新臺幣（下同）3,000 元以
    上6,000 元以下罰鍰，並記違規點數1 點，道路交通管理處
    罰條例第33條第1 項第9 款、第63條第1 項第1 款分別定有
    明文。
二、原處分意旨略以：異議人即受處分人甲○○駕駛車牌號碼79
    93-GW 號自用一般小貨車，於民國96年8 月22日下午3 時許
    ，在國道一號公路北向16至15.8公里處，經內政部警政署國
    道公路警察局第一警察隊員警製單舉發其「行駛外側路肩（
    未開放時段）」之違規，依違反道路交通管理處罰條例第33
    條第1 項第9 款、第63條第1 項第1 款（原處分漏引第1項
    第1 款）之規定，裁處罰鍰5,000 元，並記違規點數1 點。
三、聲明異議意旨略以：其確定被舉發地點是國道一號公路北向
    15.8至15.2公里處即康寧交流道前約80至90公尺處，該路段
    劃有虛線，其係於劃有交流道引道虛線後始切出，並無未依
    規定使用路肩之違規行為，況當時有警車在該路段執勤，更
    不可能違規，是執勤員警誤判；又其於收受通知單翌日即為
    一切必要手續，為何加重罰鍰至5,000 元，因而提出聲明異
    議等語。
四、經查：異議人駕駛上開車輛，於前揭時、地，因行駛外側路
    肩之違規事實，業據證人即本件舉發員警乙○○到庭證稱：
    其當時執勤位置係在外側車道約15.8公里處，此時其乘坐於
    副駕駛座上，發現有一部小貨車自16公里處駛來，該小貨車
    係行駛於路肩；而其乘坐之車輛係以慢速地行駛於外側車道
    上，等該車駛來時則以閃光燈、警報器攔停，惟因太急，該
    車並未停駛，則直接駛入路肩縮小處之減速車道，而本車亦
    緊跟其後，俟異議人無法向前衝時才攔停（即快下交流道之
    空地處攔停）；減速車道約設於15.3公里處，其確定異議人
    車輛係行駛於路肩而非減速車道上；該路段開放行駛路肩時
    間為下午4 時至7 時；且確定15.8公里處並無劃設虛線，至
    於15.2至15.3公里處因路面越來越寬而劃有虛線等語明確（
    見本院96年12月31日訊問筆錄第2 頁至第3 頁），並有證人
    乙○○提出之事後拍攝現場照片5 幀及庭呈繪製現場圖1 紙
    在卷可參。衡諸證人乙○○與異議人互不相識，亦無仇怨，
    復到庭具結為以上之證述，應無甘冒偽證重罪而設詞誣陷異
    議人之理，且其就目擊異議人違規情節及舉發經過敘述詳確
    ，並無瑕疵，顯非一般憑空捏造證詞可擬，是其上開證詞應
    屬可信。再參以證人乙○○事後拍攝現場照片5 幀及庭呈繪
    製現場圖綜合觀之：國道一號公路北向16至15.8公里處，路
    面筆直平坦，而執勤員警執勤位置與異議人違規地點間，距
    離雖有200 公尺之遠，惟路面無任何障礙阻擋視線，且異議
    人於異議內容亦自承當時車輛不多等情下，仍可清楚地目及
    異議人違規情形，況以一般執勤員警之專業訓練而言，對於
    該等職務上事項之觀察程度自遠較一般人更為專注，益徵本
    件誤認異議人違規事實之可能性甚低。是異議人上開所辯，
    顯係事後卸責之詞，其確有未依規定使用路肩之違規行為，
    堪予認定。
五、至異議人辯稱：其於收受通知單翌日即為一切必要手續，為
    何加重罰鍰至5,000 元乙節。按行為人有本條例之情形者，
    經當場舉發者，被查獲之行為人為受處分人時，應於填記通
    知單後將通知聯交付該行為人簽名或蓋章收受之；拒絕簽章
    者，仍應將通知聯交付該行為人收受，並記明其事由及交付
    之時間；拒絕收受者，應告知其應到案時間及處所，並記明
    事由與告知事項，視為已收受，違反道路交通管理事件統一
    裁罰基準及處理細則第11條第1 項第1 款定有明文。經查：
    異議人於異議內容自承其經證人乙○○賢當場攔停舉發後，
    拒絕簽收舉發通知單，而證人乙○○除已當場告知異議人其
    被舉發原因外，並於舉發通知單之收受通知聯者簽章欄上載
    明「拒簽、拒收紅單」等情，此亦有前述舉發通知單影本1
    紙在卷足憑，是依上開規定，應視為異議人已經收受該舉發
    通知單，自無庸再將該舉發通知單以郵務送達方式寄送，故
    依上揭說明，異議人於拒收舉發單時視為已收受該舉發通知
    單。次按違反道路交通管理事件統一裁罰基準及處理細則（
    以下簡稱統一裁罰基準）第2 條規定，處理違反道路交通管
    理事件之程序及統一裁罰基準依本細則之規定辦理。前項統
    一裁罰基準，如附件違反道路交通管理事件統一裁罰基準表
    （以下簡稱基準表）。按基準表第33條第1 項第9 款，就汽
    車駕駛人行駛於高速公路違規行駛路肩規定如下：於期限內
    繳納或到案聽候裁決者，處罰鍰4,000 元，逾越應到案期限
    30日內，繳納罰鍰或到案聽候裁決者，處罰鍰5,000 元，逾
    越應到案期限30日以上60日以內，繳納罰鍰或到案聽候裁決
    者，處罰鍰6,000 元，逾越應到案期限60日以上，繳納罰鍰
    或逕行裁決處罰者，處罰鍰6,000 元。次查，本件舉發違反
    道路交通管理事件通知單係於96年8 月22日填寫，並載明應
    於96 年9月6 日前到案，而異議人遲至96年9 月7 日始向舉
    發單位提出申訴，已逾應到案期限30日內，裁決機關因而逕
    行裁決處罰，是原處分以異議人違反道路交通管理處罰條例
    第33 條 第1 項第9 款規定，而依該條規定，及違反道路交
    通管理事件統一裁罰基準及處理細則為前開規定裁罰5,000
    元，是異議人上開所辯，亦不足採，原處分機關之認事用法
    均無不當，併此說明。
六、綜上所述，異議人駕駛上開自用一般小貨車，確有在前揭時
    、地，行駛於高速公路未依規定使用路肩之違規行為。從而
    原處分機關依道路交通管理處罰條例第33條第1 項第9 款，
    裁處罰鍰5,000 元，並依同條例第63條第1 項第1 款（原處
    分漏引第1 項第1 款）規定，記違規點數1 點，核無違誤，
    本件異議人之異議為無理由，應予駁回。
據上論斷，應依道路交通案件處理辦法第19條，裁定如主文。
中    華    民    國    97    年    2     月    21    日
                              交通法庭法  官  劉秉鑫
以上正本證明與原本無異。
如不服本裁定應於裁定送達後5 日內向本院提出抗告狀。
                                      書記官  吳尚文
中    華    民    國    97    年    2     月    21    日


司法院資訊處製作；財團法人民間司法改革基金會備份。
